臺灣臺中地方法院民事判決
110年度中小字第4407號
原      告  何有富  
被      告  呂名軒  
上列當事人間請求損害賠償事件，本院於民國110年12月22日言
詞辯論終結，本院判決如下：
    主     文
被告應給付原告新臺幣10,475元，及自民國110 年12月2 日起至
清償日止，按週年利率百分之5 計算之利息。
原告其餘之訴駁回。
訴訟費用新臺幣1,000元，由被告負擔新臺幣593元，餘由原告負
擔。
本判決原告勝訴部分得假執行。
    事實及理由
一、原告主張：被告於民國109 年10月5 日11時32分許，駕駛車
    牌號碼000-0000號自用小客車，沿臺中市西屯區大墩路由大
    墩18街往大墩17街方向行駛，行經至大墩路867 號時，疏未
    注意行車遇有變換車道時，應先顯示欲變換車道方向之燈光
    或手勢之規定，逕自由大墩路上外線車道偏左駛入內側車道
    ，適有原告駕駛，斯時仍為原告所有之車牌號碼0000-00號
    自用小客車（下稱系爭車輛）亦同向沿大墩18街往大墩17街
    方向行駛在被告車輛之左方，兩車因此發生碰撞，被告前開
    車輛左側車身擦撞系爭車輛之右側車身，致系爭車輛受損，
    修復費用共計新臺幣（下同）17,670元（含零件費用8,150
    元、工資及烤漆9,520元，原告誤載為零件5,880元、工資及
    烤漆11,790元），且系爭車輛前保險桿於2016年曾置換，不
    應該計算折舊等語。為此，爰依侵權行為之法律關係，請求
    被告賠償。並聲明：被告應給付原告17,670元，及自起訴狀
    繕本送達翌日起至清償日止，按週年利率百分之5 計算之利
    息。
二、被告抗辯：對於事實及原告請求賠償均無意見，但金額應扣
    除折舊，且原告提出估價單據無法證明修繕等語，資為抗辯
    。並聲明：原告之訴駁回。
三、本院之判斷
  ㈠原告主張被告於上開時、地，因變換車道時疏未依規定應先
    顯示欲變換車道方向之燈光，致雙方車輛發生碰撞，系爭車
    輛受損之事實，業據其提出估價單、收據、車損照片、調解
    不成立證明書、道路交通事故當事人登記聯單、初步分析研
    判表、2016年估價單、道路交通事故現場圖、行車執照等件
    為證（本院卷第17至33頁、第71頁），並經本院依職權向臺
    中市政府警察局調閱本件道路交通事故現場圖、調查報告表
    、調查紀錄表、舉發通知單、補充資料表、初步分析研判表
    、現場照片等件核閱屬實（本院卷第45至68頁），此部分事
    實復為被告所不爭執，本院自得採為判決之基礎。
  ㈡按汽車、機車或其他非依軌道行駛之動力車輛，在使用中加
    損害於他人者，駕駛人應賠償因此所生之損害。但於防止損
    害之發生，已盡相當之注意者，不在此限，民法第191 條之
    2 定有明文。次按行車遇有變換車道時，應先顯示欲變換車
    道方向之燈光或手勢，道路交通安全規則第91條第1 項第 6
    款定有明文。查原告於警詢供稱：我沿大墩路內側車道往大
    墩17街方向直行，對方左切進來發生碰撞，當時對方沒有打
    方向燈等語，對照被告於警詢供稱：我沿大墩路外側車道往
    大墩17街方向，因路邊有停車，我向左切至內側車道，就與
    左側車碰撞，撞到後我再與路邊停放之車輛發生碰撞，我忘
    記我有無打方向燈等語，有現場談話紀錄表附卷可參（本院
    卷第49至50頁），則被告就變換車道時疏未依規定應先顯示
    欲變換車道方向之燈光，致雙方車輛發生碰撞，堪以認定。
    依此，系爭車輛之受損，確由被告駕駛車輛所碰撞造成，與
    被告過失駕駛行為間，自具相當因果關係。原告主張被告應
    負侵權行為損害賠償責任，應屬有據。
  ㈢再按不法毀損他人之物者，被害人得請求賠償其物因毀損所
    減少之價額，民法第196 條定有明文，且依該規定請求賠償
    物被毀損所減少之價額，得以修復費用為估定標準，但以必
    要者為限，如修理材料以新品換舊品，應予折舊（最高法院
    77年度第9 次民事庭會議決議㈠決議要旨參照）。查本件被
    告既因過失不法毀損系爭車輛，揆諸前開規定，自應負侵權
    行為損害賠償責任，原告依民法侵權行為之規定，請求被告
    對其因此所受之損害負賠償責任，自屬於法有據。又系爭車
    輛因本件車禍受損修復所需費用計17,670元（其中零件費用
    8,150 元、工資及烤漆9,520元），有估價單附卷可稽（本
    院卷第17至19頁），而系爭車輛之修理費，既以新零件更換
    被毀損之舊零件，承前所述，即應計算其折舊。惟系爭車輛
    前保險桿曾於105年10月26日更換，有村興有限公司估價單
    附卷可參（本院卷第79至81頁），則耐用年限之計算即有不
    同，而依行政院所頒之「固定資產耐用年數表」及「固定資
    產折舊率表」之規定，「非運輸業用客車、貨車」之耐用年
    數為5 年，且定率遞減法每年折舊1000分之369 ，其最後1 
    年之折舊額，加歷年折舊累計額，其總和不得超過該資產成
    本原額之10分之9。另依營利事業所得稅查核準則第95條第6
     項規定「固定資產提列折舊採用定率遞減法者，以1年為計
    算單位，其使用期間未滿1 年者，按實際使用之月數相當於
    全年之比例計算之，不滿1 月者，以1 月計」。參以卷附系
    爭車輛之行車執照所示，系爭車輛自93年11月出廠，迄109 
    年10月5 日事故發生日止，已逾5 年耐用年數，故關於零件
    折舊部分應受到不得超過10分之9 之限制，即應以10分之9
    計算其折舊。依上開說明計算折舊後，系爭車輛扣除保險桿
    費用外，原告得請求賠償之金額為576 元（計算式：（0000
    －0000）×0.1＝576 ，元以下四捨五入），另加計工資及烤漆
    9,520元（工資及烤漆不生折舊問題），則系爭車輛扣除前
    保桿部分之合理修復費用為10,096元（計算式：576＋9520＝1
    0096 ）。另原告既自105 年10月26已更換前保險桿零件，
    則迄109 年10月6 日事故發生日止，已使用4 年，對照本次
    車禍事故系爭車輛前保險桿修繕金額為2,390 元，有裕民汽
    車估價單附卷可參（本院卷第17頁），且依行政院所頒固定
    資產耐用年數表及固定資產折舊率之規定，非運輸業用客車
    、貨車之耐用年數為5年，依定率遞減法每年折舊1000 分之
    369 ，則系爭車輛前保險桿扣除折舊後之修復費用為379元
    （詳如附表之計算式）。基此，原告得向被告請求賠償之金
    額合計為10,475元（計算式：10096＋379＝10475），逾此範
    圍，尚屬無據。
  ㈥末按給付有確定期限者，債務人自期限屆滿時起，負遲延責
    任。給付無確定期限者，債務人於債權人得請求給付時，經
    其催告而未為給付，自受催告時起，負遲延責任。其經債權
    人起訴而送達訴狀，或依督促程序送達支付命令，或為其他
    相類之行為者，與催告有同一之效力。民法第229 條第1 項
    、第2 項定有明文。又遲延之債務，以支付金錢為標的者，
    債權人得請求依法定利率計算之遲延利息。但約定利率較高
    者，仍從其約定利率。應付利息之債務，其利率未經約定，
    亦無法律可據者，週年利率為百分之五，民法第233 條第1 
    項、第203 條亦有明文。本件原告對被告之侵權行為債權，
    核屬無確定期限之給付，既經原告起訴而於110 年12 月1 
    日送達訴狀，有送達證書可憑（本院卷第41頁），被告迄未
    給付，當應負遲延責任。是原告請求自起訴狀繕本送達被告
    翌日即110 年12月2 日起，按週年利率百分之5 計算之法定
    遲延利息，核無不合。　　
四、綜上所述，原告依侵權行為之法律關係，請求被告給付10,4
    75元，及自110 年12月2 日起至清償日止，按週年利率百分
    之5 計算之利息，為有理由，應予准許；逾此部分之請求，
    為無理由，應予駁回。
五、本件原告勝訴部分係適用小額訴訟程序，所為被告敗訴之判
    決，依民事訴訟法第436條之20規定，應依職權宣告假執行
    。　　
六、依民事訴訟法第436 條之19第1 項、第79條規定，本件訴訟
    費用額確定為1,000 元（即原告繳納之第一審裁判費），命
    兩造按主文第3 項所示負擔。
中　　華　　民　　國　　111 　年　　1 　　月　　19　　日
                  臺灣臺中地方法院臺中簡易庭
                              法　官　陳航代
以上為正本，係照原本作成。
如不服本判決，應於送達後20日內，以判決違背法令為理由，向
本院提出上訴狀並表明上訴理由（上訴理由應表明一、原判決所
違背之法令及其具體內容；二、依訴訟資料可認為原判決有違背
法令之具體事實），如於本判決宣示後送達前提起上訴者，應於
判決送達後20日內補提上訴理由書（須附繕本）。 
中　　華　　民　　國　　111 　年　　1 　　月　　20　　日
                              書記官  廖鳳美
附表
-----
折舊時間           金額
第1年折舊值        2,390×0.369=882
第1年折舊後價值    2,390-882=1,508
第2年折舊值        1,508×0.369=556
第2年折舊後價值    1,508-556=952
第3年折舊值        952×0.369=351
第3年折舊後價值    952-351=601
第4年折舊值        601×0.369=222
第4年折舊後價值    601-222=379